【裁判字號】    97,台上,590
【裁判日期】    970327
【裁判案由】    給付贈與物
【裁判全文】
最高法院民事裁定              九十七年度台上字第五九０號
上  訴  人  財團法人立夫醫藥研究文教基金會
法定代理人  乙○○
訴訟代理人  楊正綸律師
被 上訴 人  甲○○
上列當事人間請求給付贈與物事件，上訴人對於中華民國九十六
年十一月二十七日台灣高等法院台中分院第二審判決（九十六年
度重上字第六六號），提起上訴，本院裁定如下：
    主  文
上訴駁回。
第三審訴訟費用由上訴人負擔。
    理  由
按上訴第三審法院，非以原判決違背法令為理由，不得為之。又
提起上訴，上訴狀內應記載上訴理由，其以民事訴訟法第四百六
十九條所定事由提起第三審上訴者，應於上訴狀內表明，原判決
所違背之法令及其具體內容，暨依訴訟資料合於該違背法令之具
體事實。其依同法第四百六十九條之一規定提起上訴者，並應具
體敘述為從事法之續造、確保裁判之一致性或其他所涉及之法律
見解具有原則上重要性之理由。同法第四百六十七條、第四百七
十條第二項分別定有明文。而依同法第四百六十八條規定，判決
不適用法規或適用不當者，為違背法令；依同法第四百六十九條
規定，判決有該條所列各款情形之一者，為當然違背法令。是當
事人提起第三審上訴，如合併以同法第四百六十九條及第四百六
十九條之一之事由為上訴理由時，其上訴狀或理由書應表明該判
決所違背之法令條項，或有關判例、解釋字號，或成文法以外之
習慣或法理等及其具體內容，暨係依何訴訟資料合於該違背法令
之具體事實，並具體敘述為從事法之續造、確保裁判之一致性或
其他所涉及之法律見解具有原則上重要性之理由。如未依上述方
法表明，或其所表明者與上開法條規定不合時，即難認為已合法
表明上訴理由，其上訴自非合法。本件上訴人對於原判決提起第
三審上訴，雖以該判決違背法令為由，惟核其上訴理由狀所載內
容，係就原審取捨證據、認定事實及解釋契約之職權行使所論斷
：依上訴人以其所屬相關人員辦理被上訴人捐款之退款違法為由
，向台灣台北地方法院（下稱台北地院）另案提起損害賠償訴訟
所提狀載被上訴人捐款緣由，及所附被上訴人於民國八十五年十
二月十一日所立承諾書（下稱系爭承諾書）旁加註「捐款實質所
有權人甲○○之承諾書內載不要求退回捐款」等字，參酌上訴人
之法定代理人乙○○於台北地院審理時所述情節，及上訴人於該
案另行追加被上訴人為被告之書狀，與於告訴訴外人郭盛助等人
違法退款涉犯侵占罪嫌經檢察官為不起訴處分確定後，向法院聲
請交付審判之聲請狀中，均一再表明被上訴人所立系爭承諾書之
意思係其已捐出之新台幣（下同）二千萬元無要求退回之意思，
而非於一億元之外將另行捐出二千萬元之承諾之旨，前後多次所
述，均屬一貫，且與被上訴人之抗辯相符；而本件購地捐款，確
遭立委及媒體指以十四億元購入只值四億元之土地涉利益輸送之
弊端，郭盛助等七人即承陳立夫之旨意處理退款予捐獻者，亦據
其等七人在被訴侵占刑事案件偵查中供明，再參諸上訴人一再指
摘被上訴人違法取走已捐出之款項，又未能提出任何證據證明被
上訴人承諾於一億元（含已捐出之二千萬元在內）之外，將另行
捐出二千萬元之事實。從而，其依系爭承諾書請求被上訴人給付
二千萬元，洵屬無據，不應准許等情，指摘為不當，並就原審命
為辯論及已論斷者，泛言謂為違法，而非表明該判決所違背之法
令及其具體內容，暨依訴訟資料合於該違背法令之具體事實，更
未具體敘述為從事法之續造、確保裁判之一致性或其他所涉及之
法律見解具有原則上重要性之理由，難認其已合法表明上訴理由
。依首揭說明，應認其上訴為不合法。
據上論結，本件上訴為不合法。依民事訴訟法第四百八十一條、
第四百四十四條第一項前段、第九十五條、第七十八條，裁定如
主文。
中    華    民    國  九十七  年    三    月  二十七  日
                      最高法院民事第六庭
                          審判長法官  朱  建  男
                                法官  顏  南  全
                                法官  林  大  洋
                                法官  鄭  傑  夫
                                法官  蘇  清  恭
      本件正本證明與原本無異
                                      書  記  官
中    華    民    國  九十七  年    四    月    八    日
                                                    M


司法院資訊處製作；財團法人民間司法改革基金會備份。
